臺灣南投地方法院刑事判決
110年度訴字第336號
公  訴  人  臺灣南投地方檢察署檢察官 
被      告  廖曉彌




上列被告因詐欺案件，經檢察官提起公訴（110年度偵字第2775
號），本院判決如下：
    主  文
廖曉彌犯三人以上共同詐欺取財罪，處有期徒刑壹年。
    事  實
一、廖曉彌明知一般正常情況下，有使用帳戶收受、提領款項需
    求之人，會以自己之帳戶進出，以避免假手他人帳戶之風險
    或爭議，實無委由他人提供帳戶收受及提領款項後，再予轉
    交之必要，亦無為他人提款即可獲取利潤之合法正常工作，
    且可預見將金融機構帳戶提供他人使用，可能遭犯罪集團利
    用為收取、提領財產犯罪贓款之犯罪工具，並持以掩飾、隱
    匿詐欺犯罪所得之來源，竟仍與真實姓名年籍不詳之詐欺集
    團成年成員意圖為自己不法所有，基於3人以上共同詐欺取
    財及洗錢之不確定故意，明知與其接洽真實姓名年籍不詳之
    成年人可能為詐欺集團成年成員，仍加入與其接洽該成年人
    所屬3人以上組成具有持續性、牟利性之詐欺集團犯罪組織
    （所涉違反組織犯罪防制條例部分，經本院以109年度金訴
    字第14號、17號案件判決確定），於民國109年4月13日前某
    時，將其所申用之中國信託商業銀行帳號000-000000000000
    號帳戶（下稱本案帳戶）資訊提供給詐欺集團，並負責為詐
    欺集團提領詐得款項之「車手」工作。嗣該詐欺集團成年成
    員於109年4月1日12時許，使用交友軟體「緣圈」以暱稱「
    王郁文」之人認識賴佳政，雙方其後並以LINE通訊軟體聯繫
    ，「王郁文」向賴佳政佯稱若加入正耀金融理財網站，可以
    幫忙賴佳政投資穩定獲利等語，賴佳政因而陷於錯誤，而加
    入相關理財網站並依指示於109年4月15日12時37分匯款新臺
    幣（下同）10萬元至本案帳戶，再由該詐欺集團另名真實姓
    名年籍不詳之成年成員駕駛汽車搭載廖曉彌，廖曉彌再依據
    與其接洽詐欺集團成年成員指示，於109年4月15日13時31分
    許，提領一空，並在不詳地點，交付予上開駕駛汽車之詐欺
    集團成年成員，而掩飾不法所得之去向及所在。
二、案經賴佳政訴由花蓮縣警察局吉安分局報告臺灣南投地方檢
    察署檢察官偵查起訴。
    理  由
一、證據部分
    按被告以外之人於審判外之言詞或書面陳述，除法律有規定
    者外，不得作為證據；被告以外之人於審判外之陳述，雖不
    符刑事訴訟法第159條之1至第159條之4之規定，而經當事人
    於審判程序同意作為證據，法院審酌該言詞陳述或書面陳述
    作成時之情況，認為適當者，亦得為證據，刑事訴訟法159 
    條第1項、第159條之5分別定有明文。本判決引用被告廖曉
    彌以外之人即告訴人賴佳政於審判外之陳述，經被告表示同
    意有證據能力（見本院卷第77頁），被告亦未於言詞辯論終
    結前對證據能力聲明異議，本院審酌上開證據資料製作時之
    情況，尚無違法不當及證明力明顯過低之瑕疵，亦認為以之
    作為證據應屬適當，依刑事訴訟法第159條之5規定，有證據
    能力。其餘認定本案犯罪事實之非供述證據，查無違反法定
    程序取得之情，依刑事訴訟法第158條之4規定反面解釋，亦
    具證據能力。
二、認定犯罪事實所憑之證據及理由
    上開犯罪事實，業據被告於本院審理時坦承不諱（見本院卷
    第192頁），核與證人即告訴人於警詢時指述相符（見警卷
    第33至37頁），並有中國信託商業銀行股份有限公司109年7
    月1日中信銀字第109224839151174號函暨檢附被告本案帳戶
    客戶基本資料、存款交易明細及自動化交易LOG資料－財金交
    易明細、告訴人與暱稱「國際金融理財」之LINE通訊軟體對
    話紀錄、網路銀行往來明細擷取畫面14張、永豐商業銀行桃
    園分行匯款資料明細1張、桃園市政府警察局八德分局四維
    派出所受理詐騙帳戶通報警示簡便格式表、金融機構聯防機
    制通報單各1份在卷可查（見警卷第1至15、41至45、55、70
    至71頁），足認被告自白與事實相符，本件事證明確，被告
    犯行堪予認定，應依法論科。
三、論罪科刑
  ㈠洗錢防制法部分
    被告參與本案詐欺集團，與該詐欺集團成年成員共同詐欺告
    訴人之財物，構成刑法第339條之4第1項第2款之罪，為最輕
    本刑6月以上有期徒刑以上之罪，屬洗錢防制法第3條第1 款
    所稱特定犯罪，且其所為提領贓款並將領得贓款交予該詐欺
    集團內真實姓名年籍不詳之成年成員，具有隱匿贓款之本質
    、去向及所在，已構成洗錢防制法第2條第2 款之洗錢行為
    ，而應論以洗錢防制法第14條第1項之一般洗錢罪。
  ㈡核被告就所為，係犯刑法第339條之4第1項第2款之3人以上共
    同詐欺取財罪、洗錢防制法第14條第1項一般洗錢罪。
  ㈢次按共同正犯之成立，只須具有犯意之聯絡與行為之分擔，
    既不問犯罪動機起於何人，亦不必每一階段犯行，均經參與
    ，且意思之聯絡不限於事前有協議，即僅於行為當時有共同
    犯意之聯絡者，亦屬之。其表示之方法，亦不以明示通謀為
    必要，即相互間有默示之合致，亦無不可。而共同實施犯罪
    行為之人，在合同意思範圍以內，各自分擔犯罪行為之一部
    ，相互利用他人之行為，以達其犯罪目的者，即應對全部所
    發生之結果，共同負責，是共同正犯在犯意聯絡範圍內之行
    為，應同負全部責任。本案詐欺集團，各角色彼此分工，各
    司其職，彼此間均具有相互利用之共同犯意，並各自分擔部
    分犯罪行為，是被告與本案詐欺集團成年成員間，就3人以
    上共同詐欺取財及洗錢犯行，應論以共同正犯。
  ㈣被告就3人以上共同詐欺取財罪及一般洗錢罪，犯罪目的同一
    ，且有部分合致，屬一行為觸犯數罪名之想像競合犯，依刑
    法第55條規定，應從一重論以3人以上共同詐欺取財罪。
  ㈤按想像競合犯之處斷刑，本質上係「刑之合併」。其所謂從
    一重處斷，乃將想像競合犯組成之評價上數罪，合併為科刑
    一罪，其所對應之刑罰，亦合併其評價上數罪之數法定刑，
    而為一個處斷刑。易言之，想像競合犯侵害數法益者皆成立
    犯罪，論罪時必須輕、重罪併舉論述，同時宣告所犯各罪名
    ，包括各罪有無加重、減免其刑之情形，亦應說明論列，量
    刑時併衡酌輕罪部分量刑事由，評價始為充足，然後依刑法
    第55條前段規定「從一重處斷」，非謂對於其餘各罪可置而
    不論。因此，法院決定處斷刑時，雖以其中最重罪名之法定
    刑，做為裁量之準據，惟於裁量其輕重時，仍應將輕罪合併
    評價在內。又洗錢防制法第16條第2項規定：犯前2條之罪，
    在偵查或審判中自白者，減輕其刑。被告就洗錢之犯行，於
    本院審理時坦承犯行，是被告洗錢之犯行，依上開規定原應
    減輕其刑，雖其一般洗錢罪如前述屬想像競合犯其中之輕罪
    ，惟依上開說明，本院於量刑時仍當一併衡酌該部分減輕其
    刑事由。
  ㈥本院審酌被告貪圖獲利，竟擔任車手提領款項，使告訴人受
    有財產損失，不僅破壞社會秩序，亦增加檢警查緝之困難，
    所為實有不該；惟被告犯後坦承犯行，被告雖有意願調解但
    未與告訴人達成調解之犯後態度（告訴人因路途遙遠而無意
    願調解）；於本案詐欺集團非居主導、核心地位及參與程度
    ；考量被告符合洗錢防制法第16條第2項減刑規定；兼被告
    於本院審理時自述為國中畢業之智識程度、於酒店上班、小
    康之經濟狀況及家中有父母、弟弟、妹妹及奶奶家庭狀況等
    一切情況，量處如主文所示之刑。
四、沒收
    被告於偵查時供稱：我沒有拿到報酬，那是酒店客人在酒店
    消費之費用等語（見偵卷第73頁），於本院審理時亦供稱：
    我沒有拿到報酬等語（見本院卷第190頁），是被告從客人
    所收取金額2萬元是否為被告上開犯行之犯罪所得，即屬可
    疑，基於罪疑有利於被告原則，應認被告尚未實際分受利得
    ，自無庸宣告沒收或追徵。
五、退併辦部分
    臺灣彰化地方檢察署檢察官109年度偵字第11437號移送併辦
    意旨以被告幫助詐欺罪部分與已起訴之本件案件係屬同一案
    件請求併案審理，惟本件本院認定被告所犯應為3人以上共
    同詐欺取財罪，而移送併辦之被害人與本件被害人不同，與
    本案即無想像競合之裁判上一罪關係，非本案起訴效力所及
    ，本院無從併予審究，併辦部分即應退回由檢察官另行依法
    處理。
據上論斷，應依刑事訴訟法第299條第1項前段，判決如主文。
本案經檢察官林孟賢提起公訴，檢察官劉景仁、吳宣憲到庭執行
職務。
中　　華　　民　　國　　111 　年　　10　　月　　19　　日
　　　　　　　　　刑事第四庭  審判長法　官　何玉鳳
　　　　　　　　　                  法  官  李怡貞
　　　　　　　　　                  法  官  吳宗育
以上正本與原本無異。
如不服本判決應於收受送達後20日內向本院提出上訴書狀，並應
敘述具體理由；其未敘述上訴理由者，應於上訴期間屆滿後20日
內向本院補提理由書（均須按他造當事人之人數附繕本）「切勿
逕送上級法院」。
告訴人或被害人如對於本判決不服者，應具備理由請求檢察官上
訴，其上訴期間之計算係以檢察官收受判決正本之日期為準。
　　　　　　　　　　　　　　　　    書記官　王小芬
中　　華　　民　　國　　111 　年　　10　　月　　19　　日
附錄論罪科刑法條
刑法第339條之4 
犯第339條詐欺罪而有下列情形之一者，處1年以上7年以下有期
徒刑，得併科1百萬元以下罰金：
一、冒用政府機關或公務員名義犯之。
二、三人以上共同犯之。
三、以廣播電視、電子通訊、網際網路或其他媒體等傳播工具，
    對公眾散布而犯之。
前項之未遂犯罰之。
洗錢防制法第14條
有第二條各款所列洗錢行為者，處7年以下有期徒刑，併科新臺
幣5百萬元以下罰金。
前項之未遂犯罰之。
前二項情形，不得科以超過其特定犯罪所定最重本刑之刑。